【裁判字號】    97,再易,23
【裁判日期】    970630
【裁判案由】    再審之訴
【裁判全文】
臺灣臺北地方法院民事判決              97年度再易字第23號
再審原告    台灣產物保險股份有限公司
法定代理人  乙○○      同上
訴訟代理人  景熙焱律師
再審被告    中華民國旅行業品質保障協會
法定代理人  甲○○
上列當事人間請求再審之訴事件，再審原告對本院於民國97年4
月30日所為96年度簡上字第429號確定判決提起再審之訴，本院
不經言詞辯論，判決如下：
    主  文
再審之訴駁回。
再審訴訟費用新臺幣柒仟陸佰零伍元由再審原告負擔。
    理  由
一、按再審之訴，應於30日之不變期間內提起，此期間自判決確
    定時起算，民事訴訟法第500條第1項及第2項前段定有明文
    。本件再審原告係對於本院96年度簡上字第429號確定判決
    （下稱原確定判決）提起再審，該判決於97年5月5日送達再
    審原告，再審原告於同年5月20日提起本件再審之訴，未逾
    上開不變期間之規定，係屬合法，合先敘明。
二、聲請再審意旨略以：再審被告成立之宗旨既在保護旅遊消費
    者，當其會員違反旅遊契約致消費者權益受損時，該承辦旅
    行社就應於10日內支付賠償金，逾期未支付，由再審被告之
    「旅遊品質保障金」項下先予代償，再向該承辦旅行社追償
    ，其目的即在於提高旅遊消費者對其會員之信心，以該保障
    金為擔保，故再審被告辦事細則之規定顯為利益第三人契約
    ，亦為保證契約性質，保證人不能以其對主債務人有追償權
    （民法第749條）而主張債權人不得對保證人為請求。原確
    定判決以再審被告得向承辦之旅行社追償其給付予旅遊消費
    者之代償金，而認為再審被告對旅遊消費者無給付之義務，
    及再審原告未自旅遊消費者受讓任何權利，此係對法律之誤
    解，原判決既有民事訴訟法第496條第1項適用法規顯有違誤
    之情形，爰依法提起再審之訴等語。
三、按再審之訴顯無再審理由者，得不經言詞辯論，以判決駁回
    之，民事訴訟法第502條第2項定有明文，而所謂「顯無再審
    理由」，係指針對再審原告所主張之再審原因，無須另經調
    查辯論，即可判定其不足以動搖原確定判決所為判斷結果而
    言。次按民事訴訟法第496條第1項第1款所謂適用法規顯有
    錯誤者，係指確定判決所適用之法規顯然不合於法律規定，
    或與司法院現尚有效及大法官會議之解釋，或最高法院尚有
    效之判例顯然違反者而言，或消極的不適用法規，顯然影響
    裁判者而言，並不包括判決理由矛盾、理由不備、取捨證據
    、漏未斟酌證據及認定事實錯誤之情形在內（最高法院97年
    度台聲字第1號裁判要旨、63年台上字第880號判例要旨參照
    ）。經查：
  (一)原確定判決認定再審被告對旅遊消費者無給付之義務，係依
    再審被告之辦事細則（下稱系爭細則）第17條規定：「旅遊
    消費者因本會會員違反旅遊契約導致其權益受損時，得向本
    會申請調處」、第21條規定：「經受理之案件，由本會依查
    得之事證審核，送交輪值調處委員，並由本會通知承辦該次
    旅遊之會員及申請人定期到會調處。前項協調結果應予賠償
    者，由違約之會員10日內支付，逾期未付者，由本會保障金
    項下代償之。前項代償，授權理事長核准後10日內支付之」
    、第24條第1項規定：「本會依第21條、第23條之規定代償
    時，應以書面通知賠償義務會員自代償日起30日內繳還之」
    ，而得出再審被告代其會員償還債務後，係受讓旅客對於該
    會員之債權，而得向該會員求償之結果，並進而推論再審被
    告本身並非賠償義務人（見本院96年度簡上字第429號民事
    判決第5頁至第6頁）。再審原告雖指摘原確定判決適用法規
    顯有違誤，惟並未指明原確定判決適用系爭細則第17條、第
    21 條及第24條第1項之規定有何不合法律規定、或違反司法
    院現尚有效及大法官會議之解釋與最高法院尚有效之判例之
    情形，按諸前揭規定及說明，洵難認再審原告之主張為有理
    由。
  (二)再審原告雖以系爭細則有保證契約之性質，而執民法第749
    條指摘原審判決對法律有誤解云云。惟遍閱原審全卷，未見
    再審原告有提出系爭細則具保證契約性質之主張，核屬新攻
    擊防禦之方法，再審原告於判決確定後始以提起再審之方式
    提出，自非可取，應認再審原告之指摘為無理由。況原確定
    判決細繹系爭細則之規定，而為再審被告本身並非賠償義務
    人之推論，自係排除再審被告有與旅客成立保證契約之情形
    ，依前揭規定及說明，亦非可認係適用法規顯有錯誤。又再
    審原告另指稱原確定判決因貿然引用臺灣高等法院95年度保
    險上易字第40號判決，未區別兩案之不同，尚非適法云云，
    惟此案件之性質不同，其法理相近者，仍非不得援引以為參
    考，再審原告上開所陳，亦無足採。
四、綜上所述，再審原告主張原確定判決有民事訴訟法第496條
    第1項第1款所定之再審事由，洵屬無據，其指摘原確定判決
    不當，求予廢棄改判，顯無理由，爰依民事訴訟法第502條
    第2項之規定，不經言詞辯論，逕予判決駁回。
五、據上論結，本件再審之訴為無理由，依民事訴訟法第502條
    第2項、第78條規定，判決如主文。
中    華    民    國    97    年    6     月    30    日
                  民事第四庭  審判長法  官  劉坤典
                                    法  官  吳定亞
                                    法  官  賴武志
以上正本係照原本作成
本件不得上訴
中    華    民    國    97    年    6     月    30    日
                                    書記官  施若娟


司法院資訊處製作；財團法人民間司法改革基金會備份。
